臺灣桃園地方法院刑事判決　　　　　　　　　　　　　九十一年度交訴字第六九號
　　公　訴　人　臺灣桃園地方法院檢察署檢察官
　　被　　　告　甲○○
右列被告因業務過失致死等案件，經檢察官提起公訴（九十一年度偵字第九九五一號
），本院判決如左：
    主  文
甲○○從事業務之人因業務上之過失致人於死，處有期徒刑陸月，如易科罰金，以參
佰元折算壹日。緩刑參年。
其餘被訴服用酒類不能安全駕駛動力交通工具而駕駛部分公訴不受理。
    事  實
一、甲○○無犯罪前科。甲○○係桃園縣桃園市力行市場雞販，並駕駛小貨車載送雞
    肉至客戶處，係以駕駛為其附隨業務，為從事駕駛業務之人。民國九十一年一月
    五日晚上六時許甲○○往赴桃園縣蘆竹鄉外社某處友人喜宴用餐飲酒，於翌日（
    九十一年一月六日）上午八時三十分許又在桃園市力市場內飲用酒至同日上午九
    時三十分許，明知汽車駕駛人服用酒，不能駕駛動力交通工具者，不得駕駛，竟
    不顧此風險存在，而在其飲用酒之後，辨識力、注意力、反應力均不如常，不能
    駕駛動力交通工具之情形下，猶自力行市場駕駛ＬＶ－二七四七號自用小貨車上
    路載運雞肉至八德客戶處，車沿桃園縣桃園市○○路由西往東方向行駛，甫上路
    二十分鐘左右，而於途經國際路一段大寮電桿八一支桿前六．五公尺處，速限時
    速四十公里之路段，本應應注意行車速度，依標誌或標線之規定，而汽車市區道
    路行駛，時速不得超過四十公里，又汽車駕駛人應注意車前狀況，以隨時採取必
    要之安全措施，而依當時天候晴、日間有自然光、該路段係直路、路面乾燥、無
    缺陷、無障礙物，視距良好等情形，並無不能注意之情形，甲○○因服用酒類已
    不能安全駕駛動力交通工具，無法正常辨識車前狀況及操控汽車機械，以超過速
    限時速四十公里之五十至六十公里之車速前駛，復疏於注意車前狀況，適同向前
    方駕駛Ｖ五－四八三九號宣傳車之乙○○將車停靠路邊，乙○○及車上乘客邱清
    標下車走至Ｖ五－四八三九號宣傳車後方取用礦泉水，甲○○發現已來不及將車
    煞停而衝撞上邱清標、乙○○二人，與Ｖ五－四八三九號車右後方後翻覆至路旁
    田埂，乙○○因而受有左、右腳、頭部多處擦傷（未據告訴），邱清標則受有右
    股動脈斷裂、右股骨股骨折之傷害，甲○○於車禍發生後，在前開犯行未為偵查
    犯罪機關發覺前，立即請路人幫忙打電話通知救護車並報警且留在現場，而於桃
    園縣警察局桃園分局中路派出所警員丙○○到場處理時，主動陳述上開肇事經過
    ，而甲○○經丙○○警員帶回中路派出所調查製作筆錄，並對其測試吐氣酒精濃
    度結果高達每公升○．九一毫克，而邱清標雖經送醫急救，仍因傷重而於九十一
    年一月十四日凌晨零時三十分不治死亡。
二、案經桃園縣警察局桃園分局報告台灣桃園地方法院檢察署檢察官相驗後偵查起訴
    。
    理    由
甲、有罪部分：
一、訊據被告甲○○坦承其係力行市場雞販並駕駛小貨車載送雞肉至客戶處，於右開
    時、地飲用酒後猶駕駛小貨車上路載送雞肉至客戶處，而於行經桃園市○○路○
    段大寮電桿八一支桿前六．五公尺處衝撞站在停放路旁之Ｖ五－四八三九號宣傳
    車後方之邱清標及乙○○二人受傷，邱清標更因傷重而不治死亡等情不諱，核與
    證人乙○○於九十一年一月六日警訊指訴之情節相符，並有道路交通事故調查報
    告表一紙、車禍現場照片四紙等在卷足參。而被告駕車於右述時、地肇事後經警
    帶回派出所調查檢測其呼氣酒精濃度，達每公升○．九一毫克，有卷附之刑法第
    一百八十五條之三案件測試觀察紀錄表影本一紙在卷足稽，不僅超過道路交通安
    全規則第一百十四條第二款所規定汽車駕駛人飲酒後其吐氣所含酒精成分超過每
    公升○．二五毫克，不得駕駛車輛之上限，且酒精對中樞神經系統具有麻醉作用
    ，對人體之影響固因人而異，然多與血液中之酒精濃度成正比，通常情形，血液
    中之酒精濃度在每公升一千毫克（即呼氣酒精濃度每公升○．五毫克）時，雖在
    外觀上無法辨識，但檢查眼睛機能，對反應時間均有降低之事實，對一般人而言
    ，血液中酒精濃度增加致每公升一千至一千五百毫克（即呼氣酒精濃度約每公升
    ○．五至○．七五毫克）顯示快感狀態、話多、臉色紅潤，每公升一千五百至二
    千五百毫克（呼氣酒精濃度每公升○．七五至一．二五毫克）時，呈興奮、走路
    不穩、咬字不清、稍有痲痹現象，迄每公升二千五百至三千五百毫克（呼氣酒精
    濃度每公升一．二五至一．七五毫克）時，始出現步行困難，不舒服感、言語不
    清、意識不明等情狀（施多喜撰，酒精（乙醇）之鑑定，刑事科學第三十六期）
    ，則依相關研究結果，以汽車駕駛人駕車所須之反應速度及操控機械能力之最低
    標準而言，一般人飲酒後其吐氣所含酒精成分超過每公升○．七五毫克以上，即
    呈興奮、走路不穩、咬字不清、稍有痲痹現象，可確認無法安全駕駛，而被告於
    前述車禍發生時吐氣後每公升酒精含量高達○‧九一毫克其係於有醉意之情形下
    而於行經桃園市○○路○段大寮電桿八一支桿前六．五公尺處衝撞站在停放路旁
    之Ｖ五－四八三九號宣傳車後方之邱清標及乙○○二人，可知被告因飲酒所引起
    之生理作用確已達無法正常辨識車前狀況及操控汽車機械，而不能安全駕駛之狀
    態，且證人即到場處理車禍之警員丙○○於九十一年七月十九日本院審理時亦證
    稱「：我看到他臉紅紅的，有聞到酒味，感覺神智狀況還好，只是比正常人感覺
    要話多，而且聲音大聲一點：」等。又被害人邱清標因本件車禍致死亡，業經臺
    灣桃園地方法院檢察署檢察官督同法醫師相驗明確，有相驗屍體證明書、驗斷書
    及勘驗筆錄在卷可憑。按「行車速度，依標誌之規定，無標誌者，應依左列規定
    ：一、在市區道路，時速不得超過四十公里，．．．。」、「汽車行駛時，駕駛
    人應注意車前狀況，．．．並隨時採取必要之安全措施。」、「汽車駕駛人有左
    列情形之一者，不得駕車：二、飲酒後其吐氣所含酒精成份超過每公升０點二五
    毫克以上者。」，道路交通安全規則第九十三條第一項第一款前段、第九十四條
    第三項及第一百十四條第二款分別定有明文。被告於右述時、地駕車即應遵守上
    述規定，而參諸車禍發生當時係日間有自然光、天候晴，該路段係直路、路面乾
    燥、無缺陷、無障礙物、視距良好等情形，有道路交通事故調查報告表在卷足稽
    ，並無不能注意之情事，被告於酒後駕駛汽車行經前開時地，應注意車前狀況，
    以隨時採取必要之安全措施，以及注意該路段行車速度，不得超過時速四十公里
    ，如前所述，被告服用酒類已不能安全駕駛動力交通工具，猶駕駛車輛上路，並
    超速前駛，復因疏未注意車前狀況，且因操控能力變遲緩而反應不及，而撞上前
    方站在放路旁之Ｖ五－四八三九號宣傳車後方之被害人邱清標及乙○○二人，致
    邱清標因而傷重死亡，被告顯有過失，而本件車禍經送台灣省桃園縣區車輛行車
    事故鑑定委員會鑑定結果，認「甲○○嚴重酒醉駕駛自小貨車自行操控失當駛敲
    車道碰撞行人」為本起車禍發生原因，有台灣省桃園縣區車輛行車事故鑑定委員
    會九十一年四月二十六日九十一府車鑑桃字第九一○二八五號函送之鑑定意見書
    可稽。而被害人邱清標死亡與被告之過失行為間有因果關係，本件事證明確，被
    告犯行堪予認定。
二、被告係雞販，並駕駛小貨車載送雞肉至客戶處，係以駕駛為其附隨業務，為從事
    駕駛業務之人，其因執行駕駛業務之過失不慎撞及被害人致死部分，係犯刑法第
    二百七十六條第二項之業務過失致死罪。被告於車禍發生後，在前開犯行未為偵
    查犯罪機關發覺前，立即請路人打電話通知救護車並報警且留在現場，而於桃園
    縣警察局桃園分局中路派出所警員丙○○到場處理時，主動陳述上開肇事經過，
    復於事後接受本院之審理，已符刑法第六十二條前段規定自首之要件，應依同條
    規定減輕其刑。被告酒醉駕車因而致被害人邱清標受傷死亡，應依道路交通管理
    處罰條例第八十六條第一項規定加重其刑，並先加後減。爰審酌被告明知其當時
    已飲酒吐氣所含酒精成份超過每公升零點二五毫克以上，已不能安全駕駛動力交
    通工具，不得駕車，竟仍違規駕駛上開自用小客貨車，並未遵守速限駕車，又疏
    未注意車前狀況，而撞及被害人邱清標、乙○○二人受傷，其中被害人邱清標更
    傷重而不治死亡，過失情節重大，肇事後立即請人打電話通知救護車到場將邱清
    標、乙○○二人送醫、已與邱清標家屬達成和解（已據死者之妻邱鄧素蓮到庭陳
    述屬實）及犯罪後之態度等一切情狀，量處如主文所示之刑，並諭知易科罰金之
    折算標準；末查，被告前未曾受有期徒刑以上刑之宣告，有臺灣桃園地方法院檢
    察署刑案資料查註記錄表、臺灣高等法院檢察署刑案紀錄簡覆表及臺灣高等法院
    被告全國前案紀錄表足稽，素行尚稱良好，且肇事後立即請人打電話通知救護車
    到場將邱清標、乙○○二人送醫，並已與邱清標家屬達成和解（已據死者之妻邱
    鄧素蓮到庭陳述屬實），其受本次罪刑之科處，當足收警惕懲儆之效，爾後應能
    謹慎駕駛，信無再犯之虞，本院因認對其所宣告之刑以暫不執行為適當，緩併諭
    知緩刑三年，以勵自新。
乙、不受理部分：
一、公訴意旨略以被告甲○○明知酒後不得駕駛動力交通工具，竟仍於九十一年一月
    五日十八時許至次日九十一年一月六日上午九時三十分許，在桃園縣桃園市力行
    市場內，飲用玉泉酒數杯後，駕駛車牌號碼ＬＶ－二七四七號自用小貨車，從事
    載運出售雞肉之攤販工作，由桃園往蘆竹方向行駛，其嚴重酒醉操作失當駛離車
    道，而於民國九十一年一月六日九時五十分許，在桃園縣桃園市○○路一段大寮
    電桿八十一支桿六．五公尺前，撞及在路邊取水之乙○○及江清標二人，因認被
    告另涉犯刑法第一百八十五條之三之服用酒類不能安全駕駛動力交通工具而駕駛
    罪嫌云云。
二、按已經提起公訴之案件，在同一法院重行起訴者，應諭知不受理之判決，刑事訴
    訟法第三百零三條第二款規定甚明。經查，本件被告於九十一年一月六日上午九
    時三十分許酒後不能安全駕駛動力交通工具之情形下猶駕車，涉犯刑法第第一百
    八十五條之三之服用酒類不能安全駕駛動力交通工具而駕駛罪嫌，經台灣桃園地
    方法院檢察署檢察官以九十一年度偵字第一六六八號、九十一年度偵字第三三二
    二號於九十一年三月二十一日聲請簡易判決處刑，而於九十一年五月十五日繫屬
    本院桃園簡易庭，於九十一年六月十七日判決，尚未確定，有卷存前述「聲請簡
    易判決處刑書」、台灣高等法院被告全國前案紀錄表及電話記錄各一份可憑。被
    告於本件及該前案犯行係屬同一事實，核屬同一案件。茲檢察官就同一案件，復
    於九十一年六月三日向本院重行提起本件公訴，依首開法條說明，此部分自應諭
    知不受理之判決。
據上論斷，應依刑事訴訟法第二百九十九條第一項前段、第三百零三條第二款，道路
交通管理處罰條例第八十六條第一項，刑法第二百七十六條第二項、第七十四條第一
款、第四十一條第一項前段，罰金罰鍰提高標準條例第一條前段、第二條，判決如主
文。
本案經檢察官呂寧莉到庭執行職務。
中      華      民      國    九十一    年      八      月      二      日
                                臺灣桃園地方法院交通法庭
                                    法  官  林  婷  立
右正本證明與原本無異。
如不服本判決，應於判決送達後十日內向本院提出上訴狀( 應附繕本 )，上訴於臺灣
高等法院。
                                    書記官  陳  淑  芬
中      華      民      國    九十一    年      八      月    二十七    日
附論罪科刑依據之法條：刑法第一百八十五條之三、第二百七十六條第二項。
刑法第二百七十六條
因過失致人於死者，處二年以下有期徒刑、拘役或二千元以下罰金。
從事業務之人，因業務上之過失犯前項之罪者，處五年以下有期徒刑或拘役，得併科
三千元以下罰金。
